【裁判字號】    98,上易,2004
【裁判日期】    980814
【裁判案由】    毒品危害防制條例
【裁判全文】
臺灣高等法院刑事判決                98年度上易字第2004號
上  訴  人  臺灣基隆地方法院檢察署檢察官
被      告  甲○○
上列上訴人因被告違反毒品危害防制條例案件，不服臺灣基隆地
方法院98年度易字第302號，中華民國98年6月26日第一審判決（
起訴案號：臺灣基隆地方法院檢察署97年度毒偵字第2158號），
提起上訴，本院判決如下：
    主  文
上訴駁回。
    理  由
一、按依刑事訴訟法第350條、第361條、第362條、第367條規定
    ，不服地方法院之第一審判決而上訴者，須提出上訴書狀，
    並應敘述具體理由，為上訴必備之程式；其所提出之書狀未
    敘述上訴理由，或僅曾以言詞陳述上訴理由者，均應於上訴
    期間屆滿後20日內補提理由書於第一審法院。第一審法院經
    形式審查，認逾期未補提上訴理由者，應定期間先命補正；
    逾期未補正者，為上訴不合法律上之程式，應以裁定駁回。
    倘已提出上訴理由，但所提非屬具體理由者，則由第二審法
    院以上訴不合法律上之程式，判決駁回。而所謂具體理由，
    必係依據卷內既有訴訟資料或提出新事證，指摘或表明第一
    審判決有何採證認事、用法或量刑等足以影響判決本旨之不
    當或違法，而構成應予撤銷之具體事由，始克當之（例如：
    依憑證據法則具體指出所採證據何以不具證據能力，或依憑
    卷證資料，明確指出所為證據證明力之判斷如何違背經驗、
    論理法則）；倘僅泛言原判決認定事實錯誤、違背法令、量
    刑失之過重或輕縱，而未依上揭意旨指出具體事由，或形式
    上雖已指出具體事由，然該事由縱使屬實，亦不足以認為原
    判決有何不當或違法者（例如：對不具有調查必要性之證據
    ，法院未依聲請調查亦未說明理由，或援用證據不當，但除
    去該證據仍應為同一事實之認定），皆難謂係具體理由，俾
    與第二審上訴制度旨在請求第二審法院撤銷、變更第一審不
    當或違法之判決，以實現個案救濟之立法目的相契合，並節
    制濫行上訴（最高法院97年度台上字第892 號、97年度台上
    字第1402號、98年度台上字第2133號、98年度台上字第2158
    號、98年度台上字第2189號、98年度台上字第2204號等判決
    意旨參照）。又原審法院對上訴書狀有無記載理由，為形式
    上之審查，認有欠缺，且未據上訴人自行補正者，固應定期
    間先命補正。然上訴理由是否具體，依96年7月4日刑事訴訟
    法第361 條修正理由三之說明，屬第二審法院審查範圍，不
    在命補正之列。
二、原審依憑被告甲○○於原審之自白、臺灣檢驗科技股份有限
    公司97年8月11日CH/2008/71225號濫用藥物檢驗報告、行政
    院衛生署藥物食品檢驗局92年7 月23日管檢字第0920005609
    號函釋意見、不起訴處分書、暨本院被告前案紀錄表等，認
    定被告甲○○前因初犯施用毒品案件，經觀察、勒戒後，認
    無繼續施用毒品之傾向，於民國88年1 月21日經釋放出所，
    並由臺灣基隆地方法院檢察署檢察官於88年1 月15日，以87
    年度偵字第5834號為不起訴處分確定。又於上述觀察、勒戒
    執行完畢經釋放出所以後之五年以內，再犯施用毒品案件（
    二犯施用毒品案件；施用毒品時間：自88年11月間起，至89
    年1 月24日止），經觀察、勒戒後，仍認無繼續施用毒品之
    傾向，於89年2 月11日經釋放出所，並由臺灣基隆地方法院
    檢察署檢察官於89年2月8日，以89年度毒偵字第333 號為不
    起訴處分確定。猶不思戒除毒癮，復基於施用第二級毒品安
    非他命類（安非他命暨甲基安非他命）之犯意，於97年7 月
    23日下午7時，在臺北縣金山鄉○○路148號住處，將安非他
    命類置入玻璃球吸食器內燒烤使生霧化白煙再以口鼻吸食，
    藉以施用第二級毒品安非他命類1 次。適用毒品危害防制條
    例第10條第2項，刑法第11條前段、第41條第1項前段，論處
    甲○○施用第二級毒品，處有期徒刑3 月，如易科罰金以新
    臺幣1000元折算1日。核無違誤或不當。
三、公訴人上訴意旨略以：被告於88年間因施用毒品案件，經臺
    灣基隆地方法院裁定送觀察、勒戒後，認無繼續施用毒品之
    傾向，於88年1月21日釋放出所，經本署以87年度偵字第583
    4號為不起訴處分確定，又於前案觀察勒戒執行完畢後5年內
    ，再度施用毒品，經觀察勒戒後，認無繼續施用毒品傾向，
    於89年2 月11日經釋放出所，並由本署檢察官以89年度毒偵
    字第333號為不起訴處分確定。顯見被告經歷2次觀察勒戒，
    本次卻仍不知悔改，再犯本件施用第二級毒品案件，足見其
    戒毒之意志不堅，再參諸被告於警詢中，矢口否認有施用第
    二級毒品之犯行，至審理時，始坦承本件犯行，足徵被告犯
    後態度並不可取，綜上，足見被告應受非難性高，原審僅量
    處有期徒刑3 月，實屬過輕，而無法收懲儆之效，請將原判
    決撤銷，從重量處有期徒刑5 月云云。第按：關於刑之量定
    ，係實體法上賦予法院得為自由裁量之事項，倘其量刑已以
    行為人之行為罪責為基礎，並斟酌刑法第57條各款所列情狀
    ，在法定刑度內，酌量科刑，如無偏執一端，致明顯失出失
    入情形，上級審法院即不得單就量刑部分遽指為不當或違法
    。經查：原審就其刑之裁量，已審酌被告犯罪之動機、吸食
    頻率、曾有施用毒品之前科仍不知戒除，兼以被告犯後坦承
    犯行而表悛悔之犯後態度，及其本案所為雖對己身健康戕害
    甚鉅，然其究非可與侵害他人法益之犯罪行為等量齊觀，尤
    以之於此類「施用毒品」之行為人而言，毒品危害防制條例
    之立法目的亦非重在嚴懲，而係重在彼等「病患性」行為之
    矯治等一切情狀，為其量刑之基礎。核無逾越法定刑度或顯
    然濫用權限之情形，亦無畸重畸輕或未斟酌被告已有吸毒前
    科之素行及犯後態度之失。當事人倘若不服，自應具體指出
    原判決關於量刑部分之論述有何足以影響判決本旨之違法或
    不當。然公訴人於原審審理中就審判長關於被告科刑範圍之
    提問，既表示無意見（見原審卷第26頁），事後提起上訴，
    又一反先前無意見之態度，主張被告已二度因施用毒品，經
    觀察、勒戒後，獲不起訴處分，再犯本件施用毒品罪行，不
    知悔改，警詢中否認犯行，審理中方坦承犯行，犯後態度並
    不可取，請求從重量處有期徒刑5 月，並執以指摘原判決量
    刑過輕，對於原判決刑之裁量，究有何足以影響判決本旨之
    不當或違法之具體事由，並無一語涉及。衡以首開規定及說
    明，公訴人不服原判決提起上訴，並未提出合於刑事訴訟法
    第361條第2項規定之具體理由，與未提出具體理由無異，其
    上訴不合法律上之程式，爰不經言詞辯論，予以駁回。
據上論結，應依刑事訴訟法第367條前段、第372條，判決如主文
。
中    華    民    國    98    年     8    月    14    日
                  刑事第十二庭審判長法  官   陳榮和
                                    法  官   施俊堯
                                    法  官   蔡新毅
以上正本證明與原本無異。
不得上訴。
                                    書記官   楊秋鈴
中    華    民    國    98    年    8     月    17    日


司法院資訊處製作；財團法人民間司法改革基金會備份。
